【裁判字號】    89,易,1192
【裁判日期】    890426
【裁判案由】    違反區域計劃法
【裁判全文】
臺灣高雄地方法院刑事判決                        八十九年度易字第一一九二號
    公  訴  人  臺灣高雄地方法院檢察署檢察官
    被      告  丙○
    被      告  甲○○
    右  一  人
    選任辯護人  李衍志律師
右列被告因違反區域計劃法案件，經檢察官提起公訴（八十八年度偵字第一八七四六
號），本院判決如左：
    主  文
丙○違反非都市土地分區使用地之管制使用土地，不依該管縣政府限期拆除其建築物
恢復原狀之命令，處有期徒刑貳月，如易科罰金，以佰元折算壹日。緩刑貳年。
甲○○無罪
    事  實
一、丙○（民國四年十月二十一日生）為年滿八十歲之人，承租高雄縣旗山鎮○○段
    第六九三地號國有財產局所有之土地，明知前開土地於民國六十五年間業經編定
    為山坡地保育區林業用地，而編為林業用地之土地，不得供其他用途之使用，亦
    即不得為種植果樹或開挖蓄水池或其他之使用，竟仍未經主管機關許可，擅自在
    前開土地上為種植果樹及開挖蓄水池供營生使用，違反非都市土地使用管制規則
    之管制使用土地，經台灣省高雄縣政府八十八年四月六日以八八府地用字第○六
    二九四一號函限其於八十八年四月三十日前，依區域計畫法第二十一條規定自行
    拆除並恢復原狀，惟仍未依限拆除建築物恢復土地原狀，迄今仍然相同未為原狀
    之回復。
二、案經台灣省高雄縣政府函請台灣高雄地方法院檢察署檢察官偵查起訴。
    理  由
甲、有罪部份：
一、右揭事實業據被告丙○坦承種植果樹及開挖蓄水池供生活用之事實不諱，復有台
    灣省高雄縣政府八十八年四月六日八八府地用字第○六二九四一號函、高雄縣旗
    山鎮公所八十八年五月三十一日八八旗鎮民字第五七二○號函、台灣省政府農林
    廳林務局八十七林政字第三三○一一號函、土地登記謄本、地籍圖、照片等附卷
    可稽，並經證人簡碧霞，謝明珠等二人敘明在卷。本件事證明確，被告右揭犯行
    洵堪認定，均應依法論科。
二、查被告丙○違反區域計劃法第十五條第一項之管制使用土地規定，經高雄縣政府
    限期令其自行拆除並恢復原狀供林業用地使用，被告不依限拆除並恢復原狀之行
    為，核係犯同法第二十二條罪。又被告為年滿八十歲以上之人，經審核其身分證
    件無訛，爰依刑法第十九條第三項之規定減輕其刑。審酌被告違反上開規定，所
    為非是，且尚未拆除並為回復原狀，惟念其因生活困難因而至此及其犯罪動機、
    手段、智識等一切情狀，爰量處如主文所示之刑，並諭知易科罰金之折算標準，
    末查被告尚無前科，有本院被告前案註記表為憑，因年紀甚大，一時失慮，而罹
    刑章，經此教訓當知悔悟，本院認其刑以不執行為適當，爰併宣告緩刑二年，以
    啟自新。
乙、無罪部份：
一、公訴意旨以被告甲○○承租高雄縣旗山鎮○○段第六八八號國有財產局所有之山
    坡地，竟未經許可，將之夷為平地，未種植任何作物，違反非都市土地使用管制
    規則之管制使用土地，經台灣省高雄縣政府八十八年四月六日以八八府地用字第
    ○六二九四一號函限其於八十八年四月三十日前，依區域計畫法第二十一條規定
    自行拆除並恢復原狀，惟仍未依限拆除建築物恢復土地原狀，涉嫌違反區域計畫
    法第十五條第一項、第二十二條之規定云云
二、按犯罪事實應依證據認定之，無證據不得推定其犯罪事實，此刑事訴訟法第一百
五十四條訂有明文，公訴人認被告涉嫌違反區域計畫法犯行無非以系爭土地現已
    夷為平地，違反分區使用土地之目的，並有台灣省高雄縣政府八十八年四月六日
    八八府地用字第○六二九四一號函、高雄縣旗山鎮公所八十八年五月三十一日八
    八旗鎮民字第五七二○號函、台灣省政府農林廳林務局八十七林政字第三三○一
    一號函、土地登記謄本、地籍圖、照片等附卷為憑。
三、經查證人乙○○證稱甲○○為其丈夫，因欠人錢已離家，向高雄縣政府承租土地
    剷平並種植芒果經濟作物的是伊所為，與伊丈夫無關等語，證人陳隆吉證稱甲○
    ○是伊表姊夫，早已離家不管家裡的人、事，該土地是伊表姊乙○○在管理等語
    ，審其證詞互核無訛，再查卷附之高雄縣政府限期令自行回復原狀之函文亦係由
    證人張蕭栗所收受，此亦有郵件送達回證蓋張蕭栗之印章（妻代）在卷足憑。而
    公訴人所憑為起訴之依據即高雄縣政府及高雄縣旗山鎮公所函文均只能表示有此
    客觀違法之事實存在，但不能遽以推論為承租人甲○○所為，況本件事涉刑責，
    如確非證人乙○○所為，其自無必要自公訴人偵查時起即遞狀表示本件犯行為其
    所為，尚無證據足認被告甲○○有公訴人所指之犯行，在無其他積極證據之情形
    下尚難單憑卷附縣政府之函文遽認甲○○有此犯行存在，不能證明其犯罪，依法
    自應為無罪之諭知。被告甲○○經合法傳喚無正當理由不到庭，本件因不能證明
    被告甲○○有此犯行因而為無罪之諭知，已如前述，爰不待其陳述逕行判決，併
    此敘明。
四、至於乙○○是否涉有違反區域計劃法犯行，自應由公訴人另行偵辦。
據上論斷，應依刑事訴訟法第二百九十九條第一項前段，第三百零六條、第三百零一
條第一項、區域計劃法第十五條第一項、第二十二條，刑法第十八條第三項、第十一
條前段、第四十一條，第七十四條第一款，罰金罰鍰提高標準條例第一條前段、第二
條，判決如主文。
中      華      民      國      八十九      年    四     月   二十   日
                                  臺灣高雄地方法院刑事第三庭
                                      法  官  簡  志  瑩
右正本證明與原本無異。
如不服本判決，應於判決送達後十日內，向本院提出上訴狀。
                                      書記官  林  宜  正
中    華    民    國      八十九      年      四      月      二十七    日


司法院資訊處製作；財團法人民間司法改革基金會備份。
